【裁判字號】    95,交抗,238
【裁判日期】    951215
【裁判案由】    聲明異議
【裁判全文】
臺灣高等法院臺南分院刑事裁定         95年度交抗字第238號
抗  告  人
即受處分人  甲○○
上列抗告人因違反道路交通管理處罰條例案件，不服臺灣臺南地
方法院中華民國95年10月17日所為裁定（95年度交聲字第446 號
），提起抗告，本院裁定如下：
    主  文
抗告駁回。
    理  由
一、本件抗告意旨略以：對於警方將該測速儀器裝置在南下台19
    線99.5公里處照相取證北上車輛，是否符合行政程序法之行
    政行為內容應明確之規定，以及取證時以他物掩藏取證工具
    ，其行政行為是否符合公開原則，提出相當之質疑，爰認為
    對其之裁處係違法，請求撤銷原裁定，更為妥適的裁定。
二、按汽車駕駛人，行車速度，超過規定之最高時速，處新臺幣
   （下同）1,200元以上2,400元以下罰鍰，並記違規點數1點，
    為修正施行前即本件違規行為發生時及原處分機關裁處時之
    道路交通管理處罰條例第40條第1項及第63條第1項第1款所
    明文。其次，汽車駕駛人有違規行為，經以科學儀器取得證
    據資料者，當場不能或不宜攔截製單舉發者，得對汽車所有
    人逕行舉發處罰；又前項逕行舉發，應記明車輛牌照號碼、
    車型等可資辨明之資料，查明汽車所有人姓名或名稱、住址
    後，製單舉發處罰之，同條例第7條之2第1項第7款及第2項
    亦分別規定甚明。
三、原裁定意旨略以：
  (一)異議人於民國94年11月26日14時56分許，駕駛車牌號碼SX-8
    518號自用小客車，行經最高限速為時速60公里之臺19線99.
    5公里路段時，經臺南縣警察局新營分局警員於該處所設置
    之流動式雷達測速照相儀器拍照，測得其行車速度為時速75
    公里，有超速之違規事實，經臺南縣警察局予以逕行舉發，
    嗣經原處分機關即交通部公路總局嘉義區監理所麻豆監理站
    以異議人違反處罰條例第40條第1項及第63條第1項第1款規
    定，裁處異議人罰鍰1,700元，並記違規點數1點，有臺南縣
    警察局第MA0000000號舉發違反道路交通管理事件通知單及
    原處分機關麻監裁罰字第裁75-MA0000000號違反道路交通管
    理事件裁決書及測速採證照片1幀在卷可參。而依據卷附違
    規超速採證照片及相關數值視窗內容以觀，異議人所有車牌
    號碼SX-8518號自小客車之駕駛人違規當時，行經時速限制
    每小時60公里之臺19線99.5公里路段，其行車速度為時速75
    公里，準此，異議人所有自小客車，於上開時、地，經人駕
    駛有超速之違規行為，應可認定。
  (二)按臺南縣警察局新營分局舉發異議人超速測速地點為台19線
    99.5公里處，距測速地點往北1公里處（南下車道台19線98.
    5公里處）設有限速60公里及常有測速照相標誌，另測速地
    點往南1公里處（北上車道台19線100.5公里處）設有前有測
    速照相請減速慢行標誌，以提醒駕駛人依速限行駛等情，有
    臺南縣警察局新營分局95年8月30日南縣營警五字第0950013
    886號函暨所附現場照片2幀在卷可參，且觀諸前開照片可知
    ，台19線南下98.5公里處設有「常有測速照相」之警告標誌
    ，而該標誌並無樹木或其他障礙物遮蔽之情事，均屬清晰可
    辨，可知臺南縣警察局新營分局確於本件違規地點台19線99
    .5 公里前設置警告標誌，而該測速照相警示標誌之設置地
    點，相對於執勤警員測速照相取締超速違規之位置而言，經
    核尚屬適當。至異議人所辯依據警方所附照片，其儀器是置
    於行車方向之左方路邊，一般駕駛人無法注意到云云，惟本
    件違規地點前一公里（即同路段南下車道）98.5公里處設有
    速限及「常有測速照相」之警告標誌，是警方既已在違規地
    點前之同向車道設有警告標誌，當已對一般用路人有相當警
    示提醒之作用，抗告人所辯，尚非可採。
  (三)按交通勤務警察或依法令執行交通稽查任務人員，開單舉發
    違反道路交通管理處罰條例所列之違規事實，經公路主管機
    關或警察機關所為之裁決處罰，本質上為行政處分，係公務
    員基於職務上權力，依法就特定之具體事件所為，並具有公
    法上效果之單方行政行為。而根據公務員為公法上行為具有
    公信力之原則，立法者乃於道路交通管理處罰條例及高速公
    路交通管制規則等交通法規中制定相關規定，使交通勤務警
    察或依法令執行交通稽查任務人員，在特殊情形下，當場不
    能或不宜攔截製單舉發時，得當機處置而就違規事實予以逕
    行舉發（參見處罰條例第7條之2等規定），以達成維護交通
    秩序及公共安全之行政目的。反之，若謂公務員之一切行政
    行為，均需預留充分之證據，以證明其所認定之事實為真，
    則國家行政勢必受到相當程度之阻礙，而且相關行政目的亦
    難以順利達成，故刑事訴訟法中就犯罪證據有關之規定，與
    屬於行政秩序罰之交通違規裁罰本旨不相符合之部分，自不
    在得以準用之列。從而，交通違規行政爭訟之舉證責任原理
    ，非如刑事案件中，應超越任何合理懷疑始可為有罪判決者
    之嚴格證明程度，而係應與民事訴訟之舉證責任原理相類似
    ，亦即基本上應就行政機關與人民所各自主張有利於己之事
    實，分配其應盡之舉證責任，而非逕予適用刑事訴訟法上之
    「無罪推定」原則，此觀諸行政訴訟法第136條，規定行政
    訴訟程序準用民事訴訟法第277條舉證責任分配原則之立法
    意旨，即可明瞭。是此，異議人所稱警方已違法取證云云，
    然就此並未提供任何對其有利之事證憑以供本院調查，且本
    院亦查無任何證據，足資證明值勤員警確有異議人所述違法
    取締之情事。
  (四)綜上所述，異議人有於上述時、地，駕駛車牌號碼SX-8518
    號自小客車，行經最高速限為時速60公里之路段時，行車速
    度為時速75公里，有超速之違規事實，既可認定，則原處分
    機關引用修正施行前之道路交通管理處罰條例第40條第1項
    及第63條第1項第1款等規定，並參酌違反道路交通管理事件
    統一裁罰標準表之相關內容，裁處異議人罰鍰1,700元，並
    記違規點數1點，於法並無不當。
四、本院經核，原裁定認事用法，均無違誤。是抗告人所辯，顯
    對上開法律規定之適用，有所誤解，且原裁定對於測速儀器
    裝置地點問題部分業經詳細說明，抗告人雖辯稱該測速儀器
    係以他物故意掩蔽，但並無提供任何有利證據可茲證明，僅
    憑取締照片即得此推論，並不足以為採。綜上所述，本件原
    審將抗告人即受處分人所為之異議予以駁回之裁定，核無不
    合。抗告意旨，依上所述，為無理由，應予駁回。
五、據上論結，應依道路交通案件處理辦法第26條，刑事訴訟法
    第412條，裁定如主文。
中    華    民    國    95    年    12    月    15    日
                  刑事第三庭  審判長法  官  陳義仲
                                    法  官  蘇清水
                                    法  官  宋明蒼
以上正本證明與原本無異。
不得再抗告。
                                    書記官  翁心欣
中    華    民    國    95    年    12    月    15    日


司法院資訊處製作；財團法人民間司法改革基金會備份。
